【裁判字號】    98,中簡上,782
【裁判日期】    980903
【裁判案由】    賭博
【裁判全文】
臺灣臺中地方法院刑事判決           98年度中簡上字第782號
上  訴  人
即  被  告  丙○○
上列上訴人即被告因賭博案件，不服本院臺中簡易庭中華民國98
年5月27日98年度中簡字第1873號第一審刑事簡易判決（聲請案
號：臺灣臺中地方法院檢察署98年度偵字第3561號），提起上訴
，本院管轄第二審合議庭判決如下：
    主    文
原判決撤銷。
丙○○意圖營利，聚眾賭博，處有期徒刑貳月，如易科罰金，以
新臺幣壹仟元折算壹日。扣案之六合彩簽單貳張（黃色六合彩簽
單及藍色六合彩簽單各壹張）沒收。
    犯罪事實
一、丙○○基於意圖營利，供給賭博場所、聚眾賭博及賭博之犯
    意，自民國97年12月20日起，提供其位在臺中縣烏日鄉○○
    路168號之住所，作為公眾得出入之賭博場所，聚集不特定
    多數人簽選號碼與之賭博財物。其賭法係由賭客向丙○○下
    注，並以每週二、四、六以香港六合彩開獎號碼為依據，簽
    賭方式有「2星」、「3星」、「4星」等3種，賭客若簽中者
    ，分別可得57倍、570倍、1200倍之彩金；未簽中者，所繳
    之賭資即全歸丙○○所有。嗣董鳳嬌（所涉賭博部分，業經
    判決確定）於98年1月6日上午11時許，向丙○○簽注六合彩
    「3星」、「4星」，簽注金額為新臺幣（下同）1萬700餘元
    ，並於98年1月7日前往上址，欲向丙○○領取彩金，而丙○
    ○於犯罪偵查機關發覺前，向臺中縣烏日分局五光派出所報
    案並主動供出上情，自首而願意接受裁判，並扣得六合彩簽
    單2張（黃色六合彩簽單及藍色六合彩簽單各1張）。
二、案經臺中縣警察局烏日分局報告臺灣臺中地方法院檢察署檢
    察官偵查起訴。
    理    由
一、上揭犯罪事實，業據被告丙○○於警、偵訊時供承不諱，並
    於本院為認罪之表示，復有證人董鳳嬌、楊適華於警、偵訊
    中之證述可憑，並有扣案之六合彩簽單2張（黃色六合彩簽
    單及藍色六合彩簽單各1張）可資佐證。核被告之自白與事
    實相符，本案事證明確，被告前開賭博犯行，洵堪認定。
二、核被告丙○○所為，係犯刑法第268條之意圖營利供給賭博
    場所罪及意圖營利聚眾賭博罪、同法第266條第1項前段之在
    公眾得出入之場所賭博罪。次按刑事法若干犯罪行為態樣，
    本質上原具有反覆、延續實行之特徵，立法時既予特別歸類
    ，定為犯罪構成要件之行為要素，則行為人基於概括之犯意
    ，在密切接近之一定時、地持續實行之複次行為，倘依社會
    通念，於客觀上認為符合一個反覆、延續性之行為觀念者，
    於刑法評價上，即應僅成立一罪。學理上所稱「集合犯」之
    職業性、營業性或收集性等具有重複特質之犯罪均屬之，例
    如經營、從事業務、收集、販賣、製造、散布等行為概念者
    是（最高法院95年度臺上字第4686號刑事判決意旨參照）。
    準此，被告違反刑法第268條及同法第266條第1項前段之規
    定，而供給賭博場所、聚眾賭博及賭博之行為，既含有多次
    性與反覆性，則其在同一時期內多次、反覆經營上述事業，
    應屬集合犯，而各論以一罪。又被告以一行為同時觸犯上開
    3罪名，為想像競合犯，應依刑法第55條規定，從一重論以
    情節較重之意圖營利聚眾賭博罪。又查，被告丙○○於犯罪
    偵查機關發覺犯罪前，主動供出前揭賭博犯行等情，業據證
    人即臺中縣警察局烏日分局五光派出所警員乙○○於本院證
    述：「當天是丙○○打電話過來報案說她家裡有糾紛，請警
    方協助處理，我就前往丙○○家，就看到丙○○與董鳳嬌拿
    著簽單，丙○○說她沒有給董鳳嬌簽這張簽單，而董鳳嬌說
    有，並向丙○○要錢，我就把雙方帶回派出所瞭解，因為如
    果丙○○經營六合彩，她就會觸犯賭博罪」、「（丙○○在
    你到場時有沒有坦承她有經營六合彩的事情？）有」、「（
    在丙○○報案前，警方是否知悉丙○○有經營六合彩之行為
    ？）不知道」等語明確（見本院卷第25頁背面、26頁），足
    認被告就本案賭博犯行，應符合自首之要件，爰依刑法第62
    條前段之規定，減輕其刑。又扣案之六合彩簽單2張（黃色
    六合彩簽單及藍色六合彩簽單各1張），為當場賭博之器具
    ，依刑法第266條第2項規定，不問屬於犯人與否，均應宣告
    沒收。原審判決認被告丙○○犯行已堪認定，予以論罪科刑
    ，固非無見。惟查：(一)、本件原審雖引用檢察官聲請簡易判
    決處刑書上犯罪事實及證據之記載，而認定「於98年1月7日
    ，為警循線查獲丙○○、董鳳嬌，始悉上情」之事實，然被
    告丙○○主動供出上開賭博犯行而有自首之適用，業如前述
    ，原審判決並未斟酌被告適用自首而得減刑之情節，尚有可
    議；(二)、另原審以扣案之黃色六合彩簽單1張係被告丙○○
    所有且供本件賭博犯罪所用之物，而依刑法第38條第1項第2
    款之規定，於被告丙○○罪刑項下諭知黃色六合彩簽單1張
    沒收，然查扣案之六合彩簽單2張（黃色六合彩簽單及藍色
    六合彩簽單各1張），均為當場賭博之器具，依刑法第266條
    第2項規定，不問屬於犯人與否，應予宣告沒收，原審未予
    適用刑法第266條第2項之規定，漏未就藍色六合彩簽單1張
    併為沒收，亦有未合。故上訴意旨指摘原判決不當，尚非全
    無理由，原審判決既有上揭可議之處，自屬無可維持，自應
    本院管轄之第二審合議庭予以撤銷改判。
三、爰審酌被告供給賭博場所、聚集不特定多數人賭博及在公眾
    得出入之場所賭博財物，對社會善良風氣危害非微，惟念及
    被告犯後坦承犯行，犯後態度良好，及其犯罪之手段、目的
    、動機等一切情狀，量處如主文所示之刑，並諭知易科罰金
    之折算標準。扣案之六合彩簽單2張（黃色六合彩簽單及藍
    色六合彩簽單各1張），為當場賭博之器具，應依刑法第266
    條第2項規定併予宣告沒收。
據上論斷，應依刑事訴訟法第455條之1第3項、第369條第1項前
段、第364條、第299條第1項前段，刑法第266條第1項前段、第2
項、第268條、第55條、第62條前段、第41條第1項前段，刑法施
行法第1條之1第1項、第2項前段，判決如主文。
本案經檢察官甲○○到庭執行職務。
中    華    民    國    98    年    9    月     3    日
            刑事第三庭  審判長法  官   周瑞芬
                              法  官   楊曉惠
                              法  官   李慧瑜
上正本證明與原本無異。
本件不得上訴。
                              書記官  陳青瑜
中    華    民    國    98    年    9    月     3    日
附錄論罪科刑法條
中華民國刑法第266條
（普通賭博罪與沒收物）
在公共場所或公眾得出入之場所賭博財物者，處一千元以下罰金
。但以供人暫時娛樂之物為賭者，不在此限。
當場賭博之器具與在賭檯或兌換籌碼處之財物，不問屬於犯人與
否，沒收之。
中華民國刑法第268條
（圖利供給賭場或聚眾賭博罪）
意圖營利，供給賭博場所或聚眾賭博者，處三年以下有期徒刑，
得併科三千元以下罰金。


司法院資訊處製作；財團法人民間司法改革基金會備份。
